【裁判字號】    95,台上,4571
【裁判日期】    950817
【裁判案由】    違反毒品危害防制條例
【裁判全文】
最高法院刑事判決            九十五年度台上字第四五七一號
    上  訴  人  甲○○
                        在押.
上列上訴人因違反毒品危害防制條例案件，不服台灣高等法院中
華民國九十五年六月二十七日第二審判決（九十五年度上重訴字
第三三號，起訴案號：台灣桃園地方法院檢察署九十四年度偵字
第一二四七八號），提起上訴，本院判決如下：
    主  文
上訴駁回。
    理  由
本件原判決認定上訴人甲○○於民國八十九年間曾因公共危險案
件，經台灣台中地方法院於八十九年九月十八日，以八十九年度
訴字第一五九四號判決判處有期徒刑一年十月確定；同年間復因
妨害自由案件，經同法院於九十年二月十二日，以八十九年度易
字第二八二０號判決判處有期徒刑六月確定；上開二案經裁定應
執行有期徒刑二年二月，八十九年十月二十五日入監執行後，於
九十一年五月二十九日假釋出監，九十一年十一月二十日假釋期
滿，未經撤銷假釋，所餘刑期以已執行論，其明知海洛因係毒品
危害防制條例管制之第一級毒品，不得運輸，但因其施用毒品，
結識台中地區不詳姓名之成年男子綽號「阿成」（下稱阿成）之
毒販，適「阿成」之販毒集團自泰國走私第一級毒品海洛因磚二
十塊來台，因乏人將該等海洛因運回台中地區，阿成遂於九十四
年六月底某日，至上訴人之台中縣東勢鎮○○路六四號住處，以
新台幣（下同）二百萬元之酬勞，詢問上訴人是否願意自台北地
區運輸海洛因至台中地區，上訴人因經濟困窘，乃予應允，但恐
無法獨力完成，又於同年六月底，在上開住處，以鉅額酬勞，誘
使與其同住之姪子詹益志（已判決確定）允諾運輸工作（俗稱之
交通），上訴人並負責向阿成回報詹益志運輸之細節，及事成後
偕同詹益志將海洛因轉交阿成等事宜。其等二人與阿成及其所屬
販毒成員共同基於運輸海洛因之犯意聯絡，由阿成交付行動電話
五具，並指示將其中門號0000000000號等行動電話三具轉交詹益
志使用，其餘二具行動電話則由上訴人作為運輸時聯絡之用，詹
益志旋於同年七月十日接獲某泰國籍成年男子撥打0000000000行
動電話，告以北上見面，上訴人得知上情，即於同日十九時許，
偕同詹益志由台中趕赴台北市來來飯店咖啡廳與該泰國籍男子會
晤，雙方約定翌日（即同年七月十一日）交付海洛因。迨同年七
月十一日十六時許，詹益志與該泰國籍男子在來來飯店門口會合
後，再同往台北市○○路六八號亞太會館五樓某房間，取得裝有
海洛因磚二十塊（含外包裝之塑膠袋二十只、空包裝總重 888公
克，第一級毒品海洛因驗後淨重合計6946.31公克、純度 80.05%
、純質淨重5560.52公克 ）之行李箱一個後各自離去，詹益志於
是日十六時五十分許，攜帶該行李箱步出亞太會館時，為警當場
查獲，扣得其所運輸之第一級毒品海洛因磚二十塊、已歸「阿成
」所有，供私藏夾帶俾運送第一級毒品海洛因所用之行李箱一個
、詹益志所有，供聯絡運輸第一級毒品海洛因所用門號00000000
00號之行動電話一具，並至詹益志住處扣得其餘之二具行動電話
，而循線查獲上訴人等情，係以上開事實，業據上訴人於偵、審
中供承不諱，核與共犯詹益志於偵查中證述：「七月十日我與甲
○○上台北與一位泰國華僑碰面，他告訴我們毒品還沒有到。七
月十一日泰國華僑打電話叫我到來來飯店載他，叫我載他到亞太
會館。他要求我與他一起上去飯店房間，拿了毒品後交給我後來
到門口，大概到門口就被抓了，知道毒品是從泰國走私進來的」
，並於原審審理中結證上情相符，且有查獲物品照片二張，行李
箱一個及行動電話三具、塊磚白粉二十塊扣案足憑，上開塊磚白
粉二十塊，經送法務部調查局鑑定結果，均檢出含有第一級第六
項毒品海洛因成分，驗後淨重合計6946.31公克（空包裝重888公
克）、純度80.05%、純質淨重 5560.52公克，亦有該局九十四年
八月二十六日調科壹字第 080009839號鑑定通知書一紙可稽，事
證明確，為其所憑之證據及認定之理由。並以上訴人所辯：本案
並無補強證據以資補強云云，尚非可取，於理由中詳加說明與指
駁。查海洛因係毒品危害防制條例第二條第二項第一款規定之第
一級毒品，非經許可，不得無故運輸；又所謂運輸，係本於運輸
意思，搬運或輸送而言，倘有運輸之意，一有搬運、輸送行為，
即已成立，並非以運抵目的地為完成犯罪之要件，核上訴人所為
，係犯毒品危害防制條例第四條第一項之運輸第一級毒品罪。上
訴人與詹益志、綽號阿成之成年男子及其所屬販毒成員，就上開
犯行，有犯意聯絡及行為分擔，均為共同正犯。其非法持有海洛
因之低度行為，為運輸之高度行為所吸收，不另論罪。至該不詳
之泰國籍成年男子，僅係將扣案海洛因磚交付共犯詹益志點收，
並未參與運輸之行為，自非本案之共犯。且扣案海洛因磚係賣方
自境外走私入境，上訴人自無涉走私犯行。上訴人有如事實欄所
述之前科資料，亦有台灣桃園地方法院檢察署刑案資料查註紀錄
表及台灣高等法院被告前案紀錄表可按，其受有期徒刑之執行完
畢，於五年以內再犯本件有期徒刑以上之罪，為累犯，應依刑法
第四十七條之規定加重其刑，惟運輸第一級毒品罪之法定本刑為
死刑、無期徒刑之部分依法不得加重其刑，故僅就得併科罰金刑
之部分加重其刑。因認第一審法院依毒品危害防制條例第四條第
一項、第十八條第一項前段、第十九條第一項，刑法第十一條前
段、第二十八條、第四十七條、第三十七條第一項之規定論處上
訴人共同運輸第一級毒品（累犯）罪，並審酌上訴人有前述犯罪
科刑紀錄，足見其素行非佳，為貪圖二百萬元之厚利，即干犯法
紀，並誘使其親姪詹益志共同參與運輸毒品，所運輸之第一級毒
品海洛因數量龐大，純度亦高，如流入市面，對國人身心健康戕
害甚鉅，情節非輕，及犯後坦承犯行，態度良好等一切情狀，而
量處無期徒刑，併依法宣告褫奪公權終身。扣案第一級毒品海洛
因磚二十塊（驗後淨重合計 6946.31公克、純度80.05%），係屬
查獲之毒品；而用以包裝第一級毒品海洛因之塑膠袋二十只（空
包裝總重 888公克），因仍殘留有微量毒品，均依毒品危害防制
條例第十八條第一項前段規定，宣告沒收銷燬。另查扣之行李箱
一個，為私藏夾帶運送海洛因之物品，業據上訴人陳明，且該行
李箱於該泰國籍男子持交共犯阿成之占有輔助人即共犯詹益志時
，已移轉所有權；扣案共犯詹益志持用之行動電話三具，及上訴
人持有但未扣案之行動電話二具，為供本案運輸毒品聯絡之用，
且阿成提供該等行動電話時，並未約定日後須歸還等情，已據上
訴人供明在卷，是該等行動電話，屬上訴人與詹益志所有，爰依
同條例第十九條第一項規定諭知沒收，未扣案之行動電話二具，
如全部或一部不能沒收時，追徵其價額；至 SIM卡乃使用者向電
信業者申請租用而僅取得其使用權，不得宣告沒收。又上訴人供
承：其完成運輸海洛因後，可得報酬二百萬元，但尚未實際取得
，無庸對之宣告沒收。取樣之海洛因，因鑑驗用罄，亦毋庸諭知
沒收銷燬。並說明檢察官求刑為有期徒刑二十年，及辯護人所稱
：上訴人自白犯罪，供出毒品來源，且毒品未流出，未有危害社
會大眾等情，應有刑法第五十九條之適用云云，然考量毒品戕害
國民健康至鉅，製造、運輸、販賣等行為情節尤重，更應嚴加非
難，所為實乃法所不容而懸為厲禁，況本件共同運輸之第一級毒
品海洛因驗後淨重高達 6946.31公克之鉅量，對社會可能造成危
害甚大，上訴人僅因經濟困窘，為一己之私而參與運輸毒品，尚
非可資憫恕，無刑法第五十九條酌減其刑之適用等語甚詳。其認
事用法，並無不合，量刑亦屬妥適，予以維持，並駁回上訴人在
第二審之上訴，經核於法尚無違誤。上訴意旨略以：原判決認定
阿成以上訴人代為運輸毒品，而允以二百萬元為酬，但詹益志供
稱：上訴人言明其於完成上開毒品之運輸後，給予二百萬元之酬
勞等語，上訴人如將酬勞全數給予，豈非毫無所得，是其認定事
實與卷證資料不符，有判決理由不備之違誤。又原判決以卷附之
照片為論據，但審理時未將上開證物提示，予上訴人辨識之機會
，其所踐行之訴訟程序，亦有違誤。上訴人住居鄉下，僅國中畢
業，由於腰椎骨斷裂致失業在家，因貪圖小利為毒梟所利用，且
運輸之毒品均未外流，本案屬法重情輕之犯罪行為，公訴人並認
上訴人之犯行以量處有期徒刑二十年為當，原審量處無期徒刑之
重刑，自屬裁量權之濫用，此外，該泰國之男子於本案之犯罪，
亦居於共犯之地位，原審未以共犯論處，併有可議云云。但查刑
法第五十九條之酌量減輕其刑，必於犯罪之情狀，在客觀上足以
引起一般之同情，認為即予宣告法定低度刑期，猶嫌過重者，始
有其適用，至於上訴人之學歷、經濟狀況、犯罪之動機等情狀，
僅可為法定刑內科刑之標準，不得據為酌量減輕之理由。至於上
訴人與詹益志於完成運輸毒品後如何分配酬勞，尚與本案之犯罪
無關，又上開泰國人士僅負責將上開毒品交與詹益志，未參與運
輸毒品行為之分擔，自非共犯，並據原判決敘述明確，原審於審
判期日已調取上訴人犯案所使用之手機與行李箱，予上訴人以辨
識之機會，此有審理單、贓證物復片可按（審判筆錄載為提示照
片），予上訴人以辨識之機會，自難指為違法。是本件之上訴為
無理由，予以駁回。
據上論結，應依刑事訴訟法第三百九十六條第一項，判決如主文
。
中    華    民    國  九十五  年    八    月   十七   日
                      最高法院刑事第五庭
                          審判長法官  莊  登  照
                                法官  洪  明  輝
                                法官  黃  一  鑫
                                法官  林  秀  夫
                                法官  徐  昌  錦
      本件正本證明與原本無異
                                      書  記  官
中    華    民    國  九十五  年    八    月  二十三  日
                                                Ａ
附錄本案論罪科刑法條
毒品危害防制條例第四條第一項
製造、運輸、販賣第一級毒品者，處死刑或無期徒刑；處無期徒
刑者，得併科新台幣一千萬元以下罰金。


司法院資訊處製作；財團法人民間司法改革基金會備份。
